最高法院刑事判決　　　　　　　　　 111年度台上字第1301號
上　訴　人　陳新榕（原名陳永香）



上列上訴人因傷害案件，不服臺灣高等法院高雄分院中華民國11
0年9月30日第二審判決（110年度上訴字第324號，起訴案號：臺
灣高雄地方檢察署108年度偵字第20053號），提起上訴，本院判
決如下：
    主  文
上訴駁回。
    理  由
一、按刑事訴訟法第377 條規定，上訴於第三審法院，非以判決
    違背法令為理由，不得為之。是提起第三審上訴，應以原判
    決違背法令為理由，係屬法定要件。如果上訴理由書狀並未
    依據卷內訴訟資料，具體指摘原判決不適用何種法則或如何
    適用不當，或所指摘原判決違法情事，顯與法律規定得為第
    三審上訴理由之違法情形，不相適合時，均應認其上訴為違
    背法律上之程式，予以駁回。
二、本件原判決綜合全案證據資料，本於事實審採證認事之職權
    ，認定上訴人陳新榕（原名陳永香）有如其事實欄所載對林
    ○龍、林○煌、張○仁傷害之犯行，因而撤銷第一審之科刑
    判決，改判論處上訴人犯傷害2 罪刑（傷害林○煌、張○仁
    部分依想像競合犯關係，從一重處斷），及諭知相關之沒收
    。原判決就採證、認事及量刑，已詳為敘明其所憑之證據及
    認定之理由，對於上訴人於原審所辯各節，何以均不足以採
    取，亦於理由內詳加指駁。核原判決所為論斷說明，俱有卷
    內證據資料可資覆按，從形式上觀察，並無足以影響其判決
    結果之違法情形存在。
三、證據之取捨、證明力之判斷及事實之認定，俱屬事實審法院
    裁量判斷之職權，此項職權之行使，倘未違背客觀存在之經
    驗法則或論理法則，並已於理由內詳述其取捨證據之理由，
    自不得任意指為違法，而執為適法之第三審上訴理由。又認
    定事實所憑之證據（包括人的證據及物的證據），不問其為
    直接證據、間接證據或係情況證據，均得為補強證據，且不
    以補強全部犯罪事實為必要，祇須因補強證據之質量，與告
    訴人之指訴相互利用，足以使其關於被害事實所為之陳述獲
    得確信者，即屬相當。從而，只要各該證據具有證據能力，
    並經合法調查，法院自可本於確信判斷其證明力。而各證據
    間，就待證事實之存否，能彼此印證、互為補強，並輔以經
    驗法則及論理法則，而綜合判斷是否已達超越合理懷疑之確
    信程度，自屬適法。另證人陳述有部分前後不符，或相互間
    有所歧異時，或因記憶淡忘、或因其他事由所致，究竟何者
    為可採，事實審法院本得依其職權予以斟酌，且其採取證人
    就待證事實主要部分之證詞，為認定被告犯罪之論證時，當
    然排除證人其他相異部分所為之證詞，該相異部分倘僅係枝
    節事項，而不足以動搖原判決認定犯罪事實之基礎，而於判
    決結果不生影響者，即與判決不備理由有間，非謂一有不符
    或矛盾，即應認其全部均為不可採信。
(一)原判決認定上訴人前揭傷害林○龍部分之犯行，主要係依憑
    ：上訴人不利於己部分之供述（有因債務糾紛，與林○龍發
    生口角爭執、肢體衝突等情），佐以證人林○龍（亦為告訴
    人）、張○仁、林○煌、孫○鳴及胡○齊之部分證詞（陳述
    上訴人毆打林○龍之經過），並有卷附杏和醫院出具之林○
    龍受傷診斷證明書、警局扣押文件、現場蒐證照片、手機錄
    影及截圖資料、第一審勘驗筆錄、現場錄影影像光碟截圖等
    證據資料為憑。復敘明上開各證人所證之主要情節，互核一
    致，均無齟齬之處等旨。而為前揭事實之認定。
(二)原判決基於前揭各證據資料彼此印證、互為補強，經綜合判
    斷、取捨（包括就上開各證人證述內容之取捨）後而為採證
    認事，並非僅以林○龍單一證述內容即為不利於上訴人之認
    定。核與經驗法則及論理法則不悖，尚無不合。上訴意旨泛
    指原判決採取上開各證人前後不一之證述內容，欠缺補強證
    據即遽行認定上訴人傷害林○龍部分之犯行，有採證認事違
    背證據法則、理由矛盾及欠備之違法，依上述說明，並非合
    法之第三審上訴理由。
四、刑之量定，乃法律賦予法院裁量之事項，倘於科刑時，已以
    行為人之責任為基礎，並斟酌刑法第57條所列各款事項，而
    未逾越法定刑度，即難謂違法。又刑法第57條所列各款，為
    量刑時應行注意之事項，並非減刑之根據，法院尚無從援以
    減輕被告之法定刑。原判決就上訴人傷害張○仁、林○煌（
    下稱被害人2 人）部分，撤銷第一審之科刑判決，改判於科
    刑時，業以上訴人之犯罪責任為基礎，對其傷害手段、被害
    人2人受傷之程度、被害人2人恃眾助威之情狀、上訴人之學
    經歷、經濟狀況、智識、社會地位，前科素行及其他一切情    
    狀等刑法第57條所定科刑輕重應審酌之事項加以審酌。核原
    判決之科刑，並無理由不備，亦無逾越法定刑度、濫用量刑
    職權之情事，自不得率指為違法。又上訴人犯罪後是否已依
    法院之判決賠償被害人2 人一節，固可納入犯罪後態度良窳
    及品行之判斷因子之一（即包含於原判決所審酌「一切情狀
    」之中），然原判決並非僅以此情狀作為量刑之唯一依據，
    自無從執此指摘原判決量刑違法。上訴意旨指摘原判決未將
    其事後已依民事判決支付被害人2 人一節列為減輕其刑之依
    據，係就原審此部分量刑適法職權行使及原判決已明白論斷
    之事項，再為爭執，難認係上訴第三審之適法理由。
五、依上所述，本件上訴均違背法律上之程式，皆予駁回。
據上論結，應依刑事訴訟法第395條前段，判決如主文。
中    華    民    國   111    年    3     月    16    日
                  刑事第八庭審判長法  官  李  英  勇  
                                  法  官  洪  兆  隆  
                                  法  官  楊  智  勝  
                                  法  官  吳  冠  霆  
                                  法  官  邱  忠  義  
本件正本證明與原本無異
                                  書記官
中    華    民    國   111    年    3     月    18    日